臺灣桃園地方法院民事判決　　　　　　　　　　　　　　九十一年訴字第五八五號
　　原　　　告　　丁○○
　　訴訟代理人　　甲○○
　　被　　　告　　丙○○
　　訴訟代理人　　沈朝標律師
　　複　代理人　　李宏文律師
　　　　　　　　　乙○○　　　.
右當事人間請求損害賠償事件，經本院於民國九十三年四月二十八日言詞辯論終結，
判決如左：
    主      文
被告應給付原告新台幣陸萬捌仟元，及自民國九十三年二月十二日起至清償日止，按
週年利率百分之五計算之利息。
原告其餘之訴駁回。
訴訟費用由被告負擔六十分之一；原告負擔六十分之五十九。
本判決原告勝訴部分得為假執行，但被告如以新台幣陸萬捌仟元供擔保後，得免為假
執行。
原告其餘假執行之聲請駁回。
    事      實
甲、原告方面：
  一、聲明：
    (一)被告應給付原告新台幣（下同）四百五十萬元，及自民國九十三年二月十一日
      所遞訴狀繕本送達之翌日即九十三年二月十二日起至清償日止，按週年利率百
      分之五計算之利息。
    (二)訴訟費用由被告負擔。
    (三)願供擔保請准宣告假執行。
  二、陳述：
    (一)原告前於八十八年六月十日向被告承租坐落桃園縣新屋鄉○○○路○段七九號
      之房屋（下稱系爭房屋），租期自八十八年六月十日起至九十三年六月十日止
      共五年，兩造約定於前二年租金免付，作為原告搭建系爭房屋增建部分之對價
      ，自九十年六月十日起，始需開始繳納租金，每月八千元。原告於承租後即在
      該地上搭建工廠（「展勝機械工程行」）經營捲門器材之加工生產，而原告工
      廠內之機器運作，需使用二二０伏特之工業用電。嗣於九十年四月間，原告因
      週轉發生困難，遂委任訴外人賴清富代為經營工廠，詎被告竟於九十年九月四
      日擅自破壞原告工廠之工業用電供電設備，經賴清富理論後，始於九十年九月
      七日接回供電設備，被告係委託訴外人汪文登復電，然汪文登於接通二二０伏
      特之工業用電時發生錯誤，造成原告之捲門及吊車成型機倒轉致損壞不堪使用
      。此外，賴清富嗣於九十年九月十一日繳清一般用電之電費，但被告又於同年
      九月十四日再申請臺灣電力公司人員拆除一般用電之供電設備迄今，使原告工
      廠之生產被迫中斷而受有嚴重損失。
    (二)原告所受損失，包括：
      1.捲門成型機損壞，損失價值計十九萬二千元。
      2.吊車損壞，損失價值十萬八千元。
      3.自九十年九月十四日起至九十一年十一月十三日共十四個月，每月經營損失
        為三十萬元，共計損失四百二十萬元。
      總計原告所受損失為四百五十萬元，為此，爰依侵權行為或債務不履行之法律
      關係，請求鈞院擇一判令被告賠償原告前開損失金額及法定遲延利息。
    (三)對被告抗辯之陳述：
      原告之營業處所是在桃園縣新屋鄉○○路八八號，而工廠之工作地點則是在系
      爭房屋即同鄉○○○路○段七九號，是以原告提出之報稅及統一發票資料並無
      地址不符情形。而因為原告經營之展勝機械工程行於九十年間欠繳稅金，所以
      稅捐機關不發給統一發票，故無法提出統一發票。
  三、證據：提出系爭房屋租賃契約書影本一份，「展勝機械工程行」之桃園縣營業
      人銷售額與稅額申報書影本共六紙（所屬年份：八十九年一月至十二月份），
      「展勝機械工程行」於八十九年五月至十二月間之統一發票影本多紙，現場相
      片四張，臺灣電力公司繳費收據影本一紙（繳費日期九十年九月十一日）為證
      。
乙、被告方面：
  一、聲明：原告之訴及假執行之聲請均駁回。如受不利判決，願供擔保請准宣告免
      為假執行。
  二、陳述：
    (一)原告前向被告承租系爭房屋，租期自八十八年六月十日起至九十三年六月十日
      止共五年，前二年租金免付，作為原告搭建系爭房屋增建部分之對價，自九十
      年六月十日起，原告則應開始按月繳納租金八千元。豈料，原告自依約應付租
      金開始，就違約不付租金，是原告之行為已違反兩造租賃契約第三條、第十四
      條之約定，被告得隨時終止該租約。因此，被告乃於九十年八月十七日以中壢
      一支郵局存證信函第二二七號限期催告原告給付租金及償還水電費，詎原告置
      之不理，為此，被告復於同年九月四日以中壢六支郵局存證信函第四二八號，
      依系爭租約第三條、第四條、第八條及第十四條之規定，通知原告終止租約收
      回系爭房屋。準此，兩造之租賃關既已於九十年九月四日終止，則被告已無依
      民法第四百二十三條規定繼續保持租賃物之合於約定使用收益狀態之義務，原
      告藉詞被告斷電請求損害賠償，顯無理由。
    (二)原告主張其遭停止供電及事後復電，均非被告所為，原告主張係被告所為，應
      自負舉證責任。實則因原告未繳電費，致臺灣電力公司停止供應一一０伏特之
      一般用電，原告若欲復電，大可自行繳清積欠之電費後向電力公司申請復電，
      然原告並未為之，反而是自行停止營業，事後並轉向被告索取賠償，顯不合理
      。至原告所使用之二二０伏特工業用電，係自訴外人汪文登所承租桃園縣新屋
      鄉○○○路○段八一號房屋之屋內牽借而來，當初原告與汪文登約定，將來由
      原告所使用前開八一號房屋之電費，原告願意自行繳納，然事後原告向汪文登
      表示無力負擔電費，請其自行處理，汪文登乃因而自行採取停止供電之措施，
      汪文登之斷電行為或事後有無復電之行為，均與被告無關，被告並未對汪文登
      有任何指示，原告竟請求被告負賠償責任，顯無理由。況依一般經驗法則，停
      止供電應不致於造成機械之損壞，又若是機械發生倒轉，機械中段之滾輪亦不
      致於損壞，而經鈞院現場勘驗之結果，前開機械損壞之滾輪係在中段部分，應
      係原告自行操作機械不當所致，非停止供電所致。
    (三)原告所提出之桃園縣營業人銷售額與稅額申報書，係八十九年一月至十二月份
      之資料，而其提出之統一發票影本，亦係八十九年五月至十二月份者，且前開
      資料所載工廠地址均與承租地點即系爭房屋之地址不符，不足以作為其工廠每
      月營業額度之證明。況依證人賴清富之證詞，可知事發當天僅有一台機器倒轉
      ，另二台機器仍可使用，足見並不影響原告工廠之生產情形。
  三、證據：提出被告於九十年八月十七日寄予原告之中壢一支郵局存證信函第二二
      七號及於同年九月四日所寄中壢六支郵局存證信函第四二八號影本各一份，
丙、本院依職權調閱本院九十一年度訴字第二一五號遷讓房屋等事件卷宗，及於九十
    一年十月四日、九十二年六月十八日會同兩造前往系爭房屋現場履勘，於九十二
    年六月十八日時並囑託財團法人金屬工業研究發展中心人員會同前往鑑定捲門成
    型機之損壞程度及修復費用，另本院於九十二年六月十八日至現場履勘時，並依
    職權訊問在場之證人汪文登、賴清富。
    理      由
一、原告訴之聲明原係「被告應給付原告二百二十三萬元，及自起訴狀繕本送達之翌
    日起至清償日止之利息」等語，嗣於本院審理中，其聲明變更為「被告應給付原
    告四百五十萬元，及自九十三年二月十一日所遞訴狀繕本送達之翌日即九十三年
    二月十二日起至清償日止，按週年利率百分之五計算之利息」等語，經核此係擴
    張（請求金額部分）及減縮（利息起算日期部分）應受判決事項之聲明，與民事
    訴訟法第二百五十五條第一項第三款之規定相符，應予准許，合先敘明。
二、原告主張：其前於八十八年六月十日向被告承租系爭房屋，租期自八十八年六月
    十日起至九十三年六月十日止共五年，兩造約定於前二年租金免付，作為原告搭
    建系爭房屋增建部分之對價，自九十年六月十日起，始需開始繳納租金，每月八
    千元。原告於承租後即在該地上搭建工廠（「展勝機械工程行」）經營捲門器材
    之加工生產，而原告工廠內之機器運作，需使用二二０伏特之工業用電。嗣於九
    十年四月間，原告因週轉發生困難，遂委任訴外人賴清富代為經營工廠，詎被告
    竟於九十年九月四日擅自破壞原告工廠之工業用電供電設備，經賴清富理論後，
    始於九十年九月七日接回供電設備，被告係委託訴外人汪文登復電，然汪文登於
    接通二二０伏特之工業用電時，誤接至一一０伏特之一般用電，造成原告之捲門
    及吊車成型機倒轉致損壞不堪使用。此外，賴清富嗣於九十年九月十一日繳清一
    般用電之電費，但被告又於同年九月十四日再申請臺灣電力公司人員拆除一般用
    電之供電設備迄今，使原告工廠之生產被迫中斷而受有嚴重損失。原告所受損失
    ，包括：捲門成型機受損十九萬二千元，吊車受損十萬八千元，及原告自九十年
    九月十四日起至九十一年十一月十三日共十四個月無法營業，每月經營損失為三
    十萬元，共計營業損失四百二十萬元。總計原告所受損失為四百五十萬元，為此
    ，爰依侵權行為或債務不履行之法律關係，請求鈞院擇一判令被告賠償原告前開
    損失金額及法定遲延利息等語。
三、被告則以：原告前向被告承租系爭房屋，租期自八十八年六月十日起至九十三年
    六月十日止共五年，前二年租金免付，作為原告搭建系爭房屋增建部分之對價，
    自九十年六月十日起，原告則應開始按月繳納租金八千元。豈料，原告自依約應
    付租金開始，就違約不付租金，是原告之行為已違反兩造租賃契約第三條、第十
    四條之約定，被告得隨時終止該租約。因此，被告乃於九十年八月十七日以中壢
    一支郵局存證信函第二二七號限期催告原告給付租金及償還水電費，詎原告置之
    不理，為此，被告復於同年九月四日以中壢六支郵局存證信函第四二八號，依系
    爭租約第三條、第四條、第八條及第十四條之規定，通知原告終止租約收回系爭
    房屋。準此，兩造之租賃關既已於九十年九月四日終止，則被告已無依民法第四
    百二十三條規定繼續保持租賃物之合於約定使用收益狀態之義務，原告藉詞被告
    斷電請求損害賠償，顯無理由。至原告主張其遭停止供電及事後復電，均非被告
    所為，原告主張係被告所為，應自負舉證責任。實則因原告未繳電費，致臺灣電
    力公司人員停止供應一一０伏特之一般用電，原告若欲復電，大可自行繳清積欠
    之電費後向電力公司申請復電，然原告並未為之，反而是自行停止營業，事後並
    轉向被告需索賠償，顯不合理。至原告所使用之二二０伏特工業用電，係自訴外
    人汪文登所承租桃園縣新屋鄉○○○路○段八一號房屋之屋內牽借而來，當初原
    告與汪文登約定，將來由原告所使用前開八一號房屋之電費，原告願意自行繳納
    ，然事後原告向汪文登表示無力負擔電費，請其自行處理，因而汪文登乃自行採
    取停止供電之措施，而汪文登之斷電行為或事後有無復電之行為，均與被告無關
    ，被告並未對汪文登有任何指示，原告竟請求被告負賠償責任，顯無理由。況依
    一般經驗法則，停止供電應不致於造成機械之損壞，又若是機械發生倒轉，機械
    中段之滾輪亦不致於損壞，而經鈞院現場勘驗之結果，前開機械損壞之滾輪係在
    中段部分，應係原告自行操作機械不當所致，非停止供電所致。另原告所提出之
    桃園縣營業人銷售額與稅額申報書，係八十九年一月至十二月份之資料，而其提
    出之統一發票影本，亦係八十九年五月至十二月份者，且前開資料所載工廠地址
    均與承租地點即系爭房屋之地址不符，不足以作為其工廠每月營業額度之證明。
    況依證人賴清富之證詞，可知事發當天僅有一台機器倒轉，另二台機器仍可使用
    ，足見並不影響原告工廠之生產情形等語，資為抗辯。
四、查原告於八十八年六月十日向被告承租系爭房屋，租期自八十八年六月十日起至
    九十三年六月十日止共五年，兩造約定於前二年租金免付，作為原告搭建系爭房
    屋增建部分之對價，自九十年六月十日起，始需開始繳納租金，每月八千元。原
    告於承租後即在該地上搭建工廠（「展勝機械工程行」）經營捲門器材之加工生
    產，然原告自九十年六月十日即依約應開始繳納租金之時起，並未繳納租金，復
    欠繳水電費，被告乃於九十年八月十七日以中壢一支郵局存證信函第二二七號限
    期催告原告給付租金及償還水電費，嗣再於九十年九月四日以中壢六支郵局存證
    信函第四二八號通知原告終止系爭租約，亦即兩造租約已於九十年九月四日終止
    ，嗣後系爭房屋即遭臺灣電力公司人員停止供應一般用電（一一０伏特）迄今等
    情，為兩造所不爭執，並有系爭房屋租賃契約書一份及前開被告寄予原告之郵局
    存證信函二份在卷可憑，而上情業由本院另案以九十一年訴字第二一五號確定判
    決認定在卷，此經本院依職權調閱前開案卷核屬無誤，是均堪信為真實。次查，
    原告另主張：被告於九十年九月四日擅自將原告工廠之工業用電斷電，經賴清富
    理論後，始於九十年九月七日接回供電設備，被告係委託汪文登復電，然汪文登
    於接通二二０伏特之工業用電時發生錯誤，造成原告之捲門及吊車成型機倒轉致
    損壞不堪使用，此外，被告復使臺灣電力公司之人員將原告工廠之一般用電斷電
    迄今，以上均造成原告受有嚴重損害，故一併請求被告賠償等語，則為被告所否
    認，並以前詞置辯，是以本件應予審究者即為：(一)被告就汪文登復電錯誤（二二
    ０伏特）之行為，應否負責？(二)若認被告需要負責，則被告對於原告之吊車、滾
    輪成型機所受損害應否負損害賠償責任？(三)另原告主張被告應就其斷電（含一般
    用電、工業用電）及復電錯誤行為導致原告工廠無法營業之損失負賠償責任一節
    ，有無理由？茲分論如下：
  (一)被告就汪文登復電錯誤（二二０伏特）之行為，必須負責：
    1.經本院依職權囑託財團法人金屬工業研究發展中心於九十二年六月十八日會同
      前往系爭房屋勘查配電設備及捲門成型機之鑑定結果，其認定：桃園縣新屋鄉
      ○○○路一段七九號系爭房屋之配電盤係由同路段八一號之房屋接電，原告所
      有捲門成型機之受損原因，應為斷電後復電，於接電時接線正負極誤接，導致
      捲門成型機滾輪倒轉，滾輪上正好有加工物件，因鐵捲門物料倒轉而損壞該機
      器上之四組滾輪等語，此有該中心之鑑定報告一份在卷可憑（鑑定報告附於本
      院卷二第八至一九頁），足信為真實。而證人汪文登已自承確有為系爭房屋復
      電（工業用電）之行為，是以足認汪文登確有復電錯誤之行為。
    2.另本院於九十二年六月十八日至系爭房屋現場履勘、訊問時，證人汪文登證稱
      ：（斷電後）復電的時候，是我將電源線裝上去的，但是是房東即被告要我裝
      的等語（見本院卷二第一五四頁），參以被告於九十一年三月十九日在本院另
      案九十一年度訴字第二一五號審理時，曾陳述：我曾將系爭房屋的水電切斷，
      因為我幫他（指丁○○）代繳的費用太多了等語（見該案卷第三二頁言詞辯論
      筆錄），以上均核與原告所主張：被告先將系爭房屋之工業用電斷電，後來指
      示汪文登復電等語相符。又查，汪文登係向被告承租位於系爭房屋旁之桃園縣
      新屋鄉○○○路○段八一號房屋，而系爭房屋之配電盤係由汪文登承租之八一
      號房屋內接電等情，為兩造不爭執，亦即汪文登同為被告之房客之一，從而，
      原告所承租地點之斷電及復電與否，難認汪文登有擅自決定之權，從而證人汪
      文登及原告所陳：汪文登係受被告之指示而為系爭房屋復電（工業用電）一情
      ，堪信為真實。
    3.按「債務人之代理人或使用人，關於債之履行有故意或過失時，債務人應與自
      己之故意或過失負同一責任，民法第二百二十四條定有明文，其立法理由係基
      於本人既藉由第三人以擴張其活動範圍而取得利益，自應承擔該第三人活動時
      對他人造成損害之賠償責任。法院為此項裁量時，得依職權為之，並不以債務
      人之聲請為限」，此有最高法院八十九年度台上字第一四０號判決可資參照。
      查兩造之租賃關係雖已於九十年九月四日終止，而被告於同日租約終止後將原
      告承租之系爭房屋斷電（工業用電）之行為，難認有違反租約或法令，惟被告
      於嗣後復應允原告之要求而同意復電，則就「被告同意為原告復電之行為」，
      性質上仍屬一債之履行行為，又查，汪文登係從事五金加工業，與電氣性質之
      工作無關（對於電氣工作並無專業性）一情，為兩造所不爭執，是以被告於指
      示汪文登前往復電時，汪文登乃屬被告之使用人（輔助債務履行之第三人），
      從而被告對於汪文登於復電時之疏忽誤接行為，應與自己之過失負同一責任，
      亦即其應承擔汪文登復電時對原告造成損害之賠償責任。
  (二)被告因復電錯誤之行為，需對原告滾輪成型機所受損害負賠償責任：
    1.經本院依職權囑託財團法人金屬工業研究發展中心鑑定之結果，其認定：原告
      捲門成型機上之四組滾輪受損，但該機器並非完全不能使用或完全喪失功能，
      經實地履勘與照片比對，認本部捲門成型機之滾輪表面受損並不嚴重，可以以
      氬焊方式予以修補再做加工，即可以中古滾輪方式來使用（因本部成型機亦是
      中古設備），並參酌成型滾輪維修與成品供應商提供之成型滾輪維修與安裝、
      拆卸報價，建議以焊補方式維修即可，四組焊補外加拆、裝卸與試車工資，共
      計六萬八千元（已計算折舊）等情，亦有該中心之鑑定報告一份在卷可憑，足
      信為真實。準此，原告因被告復電錯誤行為導致捲門成型機所受之損害，應以
      六萬八千元為可採。至原告逾此部分之請求數額，尚屬無據，不足憑採。
    2.原告另主張：其吊車亦因被告復電錯誤之行為受有十萬八千元之損害一節，惟
      查，原告自起訴時起迄本院言詞辯論終結時止，均未提出吊車受有損害之證明
      ，或修理所支出費用之任何單據，是其前開主張自難採信為真，此部分請求不
      應准許。
  (三)原告主張被告應就其斷電（含一般用電、工業用電）及復電錯誤行為導致原告工
    廠無法營業之損失負賠償責任一節，為無理由：
    1.查兩造之租賃契約已於九十年九月四日終止一情，已如前述，從而自九十年九
      月四日起，原告本應搬離系爭房屋而另尋他處營業處所，不得再於系爭房屋內
      營業，然原告並未另尋其他營業處所或搬遷至他處營業，顯見係自行停止營業
      ，是其自不得向被告請求停止營業之損失。至原告另謂：係因遭被告斷電，以
      致於無法將物品搬出一節，惟查，原告復自承：我自己沒有去找被告要他復電
      讓我把機器搬出來，我要等本件訴訟結束後，再找被告談等語（見本院九十三
      年三月十一日言詞辯論筆錄），由此益足證原告於系爭租約終止後並無繼續營
      業之意思，是以原告此部分主張不足採信。
    2.況且，原告所提出「展勝機械工程行」之桃園縣營業人銷售額與稅額申報書及
      統一發票影本等多紙，均係於八十九年間之資料，與其所欲請求「自九十年九
      月十四日起至九十一年十一月十三日止」之期間，已相隔九月餘甚至達將近二
      年，從而前開資料本難作為認定本件原告營業收入之依據，附此敘明。
四、綜上所述，原告主張：被告（指示汪文登）之復電錯誤行為導致原告之捲門成型
    機受損，依債務不履行之法律關係，請求被告賠償六萬八千元之損害金額，及自
    其於九十三年二月十一日所遞訴狀繕本送達之翌日即九十三年二月十二日起至清
    償日止，按週年利率百分之五計算之法定遲延利息一節，為有理由，應予准許，
    至逾此部分之請求，均為無理由，應予駁回。
五、末按，所命給付之金額或價額未逾五十萬元之判決，法院應依職權宣告假執行，
    此觀諸民事訴訟法第三百八十九條第一項第五款規定甚詳。查本件原告勝訴部分
    即本判決第一項所命被告給付之金額未逾五十萬元，是應依職權為假執行之宣告
    ，雖原告亦請求願供擔保請求准為假執行之宣告，則屬多餘，併此敘明。而被告
    亦陳明願供擔保，聲請宣告免為假執行，經核並無不合，爰酌定相當之擔保金額
    宣告之。至原告敗訴部分，其陳明願供擔保請准宣告假執行，然因訴遭駁回而失
    所附麗，應予以駁回。
六、據上論結，本件原告之訴為一部有理由，一部無理由，依民事訴訟法第七十九條
    、第三百八十九條第一項第五款、第三百九十二條第二項，判決如主文。
中　　　華　　　民　　　國　　九十三　　年　　　五　　　月　　二十七　　日
                                        臺灣桃園地方法院民事第三庭
~B法　　　官　周玉
右為正本係照原本作成。
如對本判決上訴，須於判決送達後二十日內向本院提出上訴狀。
中　　　華　　　民　　　國　　九十三　　年　　　五　　　月　　二十七　　日
~B法院書記官　張簡純靜
